【裁判字號】    97,停,55
【裁判日期】    970523
【裁判案由】    聲請停止執行
【裁判全文】
臺北高等行政法院裁定
                                     97年度停字第00055號
聲  請  人  甲○○○○○
代  表  人  乙○○
代  理  人  黃珊珊律師
相  對  人  中央健康保險局
代  表  人  丙○○（總經理）
上列當事人間因全民健康保險事件，聲請人已提起行政訴訟，並
聲請停止相對人中華民國97年4 月14日健保醫字第0970022092號
函之執行，本院裁定如下：
    主  文
聲請駁回。
聲請程序費用由聲請人負擔。
    理  由
一、按「原處分或決定之執行，除法律另有規定外，不因提起行
    政訴訟而停止。」「行政訴訟繫屬中，行政法院認為原處分
    或決定之執行，將發生難於回復之損害，且有急迫情事者，
    得依職權或依聲請裁定停止執行。但於公益有重大影響，或
    原告之訴在法律上顯無理由者，不得為之。」行政訴訟法第
    116 條第1 項及第2 項分別有明文規定。而所謂難於回復之
    損害，係指其損害不能回復原狀，或在一般社會通念上，如
    為執行可認達到回復困難之程度，且均不能以金錢賠償而言
    。
二、本件聲請意旨略以：本件行政訴訟之爭議在於聲請人是否有
    違法事實及原處分是否適法等，尚待釐清，若相對人自97年
    6 月1 日起至97年7 月31日執行停止特約，將造成聲請人無
    可回復之損害，因現今大多牙醫診所均加入健保，如聲請人
    在行政訴訟確定前即遭停止特約，將造成該2 個月內之病患
    均無健保之保障，勢將影響聲請人之病患權益。又全民健康
    保險醫事服務機構特約及管理辦法第66條第1 項第8 款規定
    ，與原處分書中所引之條文不符，且該處分以後來頒布生效
    之裁量基準為處分依據，亦已違法。聲請人於93年至94年間
    每月申報健保醫療服務金額每月均為70萬元以上，實無虛報
    之意圖及動機。相對人通知自97年6 月1 日執行停止特約2
    個月，將影響聲請人至少高達1,614,330 元（807165 x 2）
    之醫療收入。綜上，相對人對聲請人執行停止特約將造成無
    法回復之損害，且對於聲請人之病患（數百人次）就醫權益
    有重大影響，特此依行政訴訟法第116 條第2 項聲請鈞院裁
    定停止執行，以維聲請人及病患權益云云。
三、經查，本件相對人以聲請人於承辦全民健保業務期間，有針
    對保險對象多刷健保IC卡而向健保局虛報醫療費用之情事，
    並依全民健康保險法第72條及全民健康保險醫事服務機構特
    約及管理辦法第66條第1 項第8 款，作成96年3 月20日健保
    醫字第0960052043號處分，核定處聲請人以該虛報醫療費用
    2 倍之罰鍰，新台幣（下同）共計15,442元，並自96 年6月
    1 日至96年7 月31日止停止特約2 個月( 下稱原處分) 。經
    聲請人提起訴願，遭決定駁回，聲請人仍不服，已依法向本
    院提出行政訴訟在案( 案號:97 年度訴字第1094號) 。嗣相
    對人以97年4 月14日健保醫字第0970022092號函通知聲請人
    原處分關於停止特約2 個月部分，爰自97年6 月1 日起至97
    年7 月31日各情，固有聲請人提出之相對人96年3 月20日健
    保醫字第0960052043號函、97年4 月14日健保醫字第097002
    2092號函、起訴狀、行政院衛生署97年4 月8 日衛署訴字第
    0970004985號函等件附卷可稽。聲請人據以主張本件如不停
    止執行，其遭停止特約2 個月，將影響聲請人至少高達1,61
    4,330 元（807165 x 2）之醫療收入及聲請人之病患（數百
    人次）就醫權益，恐造成無法回復之損失云云，惟前揭停止
    特約之執行，縱致聲請人受有損害，在一般社會通念上，並
    非不能以金錢賠償或回復，而聲請人之病患在考量健保及病
    情等相關情形，決定如何就醫，尚難認係屬聲請人之損害，
    均難謂聲請人將發生難於回復之損害，亦難認有急迫之情事
    ，核與首揭停止執行之要件不符，其聲請不應准許。
四、至聲請停止執行事件並非確定實體上權利之訴訟程序，聲請
    人所指實體爭執事項，核屬聲請人提起之本案訴訟有無理由
    之問題，尚非本件聲請停止執行程序所應審認，併予敘明。
五、依行政訴訟法第104 條、民事訴訟法第95條、第78條，裁定
    如主文。
中    華    民    國    97    年    5    月     23    日
                      臺北高等行政法院第一庭
                                審判長法  官  王立杰
                                      法  官  劉錫賢
                                      法  官  林惠瑜
上為正本係照原本作成。
如不服本裁定，應於送達後10日內向本院提出抗告狀（須按他造
人數附繕本）。
中    華    民    國    97    年    5    月     23    日
                                      書記官  劉道文


司法院資訊處製作；財團法人民間司法改革基金會備份。
